【裁判字號】    98,訴,1469
【裁判日期】    980728
【裁判案由】    損害賠償
【裁判全文】
臺灣臺中地方法院民事判決  98年度訴字第1469號
原      告  戊○○
                      9弄7號.
訴訟代理人  陳育仁律師
被      告  甲○○
                      現羈押於台灣台中看守所
            乙○○
                      現羈押於居台灣台中看守所
            丙○○
                      現羈押於居台灣台中看守所
            丁○○
                      1號3樓.
                      現羈押於台灣台中看守所
上列當事人間因傷害致死等案件，經原告提起刑事附帶民事訴訟
，請求侵權行為損害賠償事件（本院98年度附民字第173號），
經本院刑事庭裁定移送前來，本院於民國98年7月14日言詞辯論
終結，判決如下：
    主    文
被告應連帶給付原告新台幣肆佰貳拾參萬玖仟貳佰貳拾柒元，及
均自民國98年4月28日起至清償日止，按年利率5%計算之利息。
本判決得假執行。
    事  實  及  理  由
一、原告方面：
  (一)訴之聲明：
    1.被告應連帶給付原告新台幣（下同）423萬9,227元，及自
      起訴狀繕本送達被告之翌日起，均至清償日止，按年利率
      5%計算之利息。
    2.願供擔保，請准宣告假執行。
  (二)陳述：
    1.被告甲○○係無店名之「寵物店」（址設：臺中市○○區
      ○○路1段50之10號）店長、被告乙○○係該店之店長秘
      書、被告丙○○係副店長、被告丁○○則為該店之員工。
      緣被告甲○○因其寵物店之另一員工謝曉姍工作不盡人意
      ，即隨意懷疑謝曉姍竊取其金飾並在水裡下毒，竟夥同被
      告乙○○、丙○○、丁○○自民國98年1月22日21時起，
      由被告甲○○指示被告乙○○、丙○○將謝曉姍關在1樓
      之工作室，至同日23時許，被告甲○○並指示被告丙○○
      以手機充電器電線，將謝曉姍之雙手反綁，雙腳則綑綁在
      樓梯手扶梯之柱子間或將謝曉姍綑綁在店內工作室之椅子
      上，並逼問謝曉姍有無竊取金飾及水裡下毒等情，均遭謝
      曉姍否認。其間，被告甲○○以手掌打謝曉姍之耳光，被
      告丙○○則以徒手、書、小桌子等毆打謝曉姍之背部，被
      告乙○○則以拳腳毆打謝曉姍之手、腳及背部等處，被告
      丁○○則以徒手毆打謝曉姍。迨同年月23日夜間某時（約
      夜間6、7點），被告甲○○、乙○○、丙○○等人又繼續
      逼問謝曉姍上情，又遭謝曉姍否認，被告甲○○即推謝曉
      姍去撞牆，以致1樓工作之熱水器及桌子損壞，其等並以
      此傷害手法，接續毆打、拘束謝曉姍之身體至同年月24日
      晚上。嗣98年1月25日0時10分許，謝曉姍推了被告甲○○
      一把，被告乙○○、丙○○、丁○○等3人即分持鋁製掃
      把、木製椅子等毆打謝曉姍之身體，並由被告乙○○持店
      內之摺疊梯子、鋁製空心掃把及拳頭等毆打謝曉姍之身體
      背部、手部、大腿、小腿等處約5分鍾，隨後由被告丙○○再持木頭製椅子、書本等毆打、砸向謝曉姍之右上手臂
      ，並以鋁製空心掃把毆打謝曉姍之胸部、背部、手臂、大
      腿、小腿等部位，約5分鐘，並拉謝曉姍之頭髮，以頭部
      撞擊地面或推去撞牆，被告丁○○再以腳踢謝曉姍之腹部
      及屁股，致謝曉姍身體多處受有擦挫傷及鈍器傷。被告甲○○再質問謝曉姍上開竊盜及下毒之事，均遭謝曉姍否認
      ，甲○○即以徒手連續毆打謝曉姍之臉部或推謝曉姍的頭
      部去撞地上或以上開椅子的把柄及掃把柄毆打謝曉姍。嗣
      後，即由被告甲○○、丙○○輪番拷問謝曉姍，並由被告
      甲○○、丙○○以上開毆打方式，繼續毆打謝曉姍，惟均
      無結果，被告丁○○即從店內之工作室拿出1節塑膠水管
      至店內之電腦桌上，被告丙○○隨即拿起該水管，命令謝
      曉姍坐在地上，雙腳抬高置於椅子上，邊質問邊以該水管
      抽打謝曉姍之腳底，過程約10分鐘，再換由被告乙○○質
      問謝曉姍，並以該水管抽打謝曉姍之腳底，然均遭謝曉姍
      否認；再由被告甲○○以該水管、上開掃把柄抽打謝曉姍
      之雙手、雙腳。至同日凌晨3時許，因謝曉姍一直否認，
      被告丙○○即將謝曉姍拉進店內工作室之浴室 (1樓)，用
      蓮蓬頭以冷水沖謝曉姍之身體，並繼續追問竊盜及下毒之
      事，直至同日凌晨4時55分許，謝曉姍因不堪當日寒流再
      加冷水沖身體而體力不繼倒地不醒（其中僅約20分鐘沒有
      用冷水沖謝曉姍之身體）。被告甲○○、丙○○、乙○○
      、丁○○等4人方才心慌，分別對謝曉姍做人工呼吸，惟
      仍無起色，其4人始起意將謝曉姍送醫，因謝曉姍衣物淋
      濕，且惟恐沿路留下水滴遭人發現，被告甲○○即叫被告
      丙○○、丁○○，一起將謝曉姍身上淋濕之衣物換下，穿
      上乾的衣物，並命被告乙○○、丙○○、丁○○將謝曉姍
      抬至臺中市○○區○○段50之8號前巷口後，才由被告丙○○打119電話叫救護車，將謝曉姍送醫救治，惟謝曉姍於
      救護車倒達時之98年1月25日上午5時17分時，早已死亡。
      被告甲○○等四人共同傷害致死等事實，業經台灣台中地
      方法院檢察署以98年度偵字第3087、3088號提起公訴，現
      正由  鈞院審理中。
    2.爰依民法第184條、第185條、第192條第1、2項、第194
      條第1項之規定，請求被告連帶賠償如訴之聲明所示。
    3.茲就原告請求之項目及金額，分述如下：
      (1)殯葬費之支出：原告為被告支出全部殯葬費，合計共11
        萬5,200元。
      (2)扶養費之損失：原告為謝曉姍之母親，為49年5月12日
        生，至98年1月25日止，為48歲8個月又13日，依96年台
        閩地區簡易生命表，平均餘命以49歲計，尚有34.45年
        。又原告以55歲退休計，則原告受扶養之年數尚有
        28.45年。而除謝曉姍外，原告尚另有二子，是以謝曉
        姍應分擔之扶養費分擔比例為3分之1，參酌行政院主計
        處96年家庭收支調查報告「平均每戶家庭收支表」，96
        年台中縣平均每戶家庭消費支出為69萬5,080元，平均
        每戶人數為3.67人計算，每人每年平均消費支出為18萬
        9,395元，以28年計並依年別單利5%複式霍夫曼係數表
        計算法計算，扣除中間利息並四捨五入計算總數，原告
        得一次請求之扶養費為112萬4,027元。（189395
        00000001780.448369萬÷3＝112.40266萬）
      (3)精神慰撫金：原告二年前喪偶，長子服役期間又受傷殘
        廢，被害人謝曉姍為原告惟一女兒，平時乖巧孝順，平
        日均仰賴謝曉姍工作賺錢養家，原告亦對謝曉姍疼愛有
        加，詎因被告等人之惡行，以致原告老年喪女，其一生
        劬勞，於正欲享受子女承歡膝下之際，卻承受白髮人送
        黑髮人之人間至悲，其所受精神上之痛苦非筆墨所能形
        容，是原告爰請求被告賠償300萬元之精神慰撫金。
二、被告甲○○、乙○○、丙○○、丁○○方面：均同意，對原
    告之請求當庭認諾。
三、原告主張被告等四人於前揭時、地，私行拘禁、傷害謝曉珊
    致死之事實，為被告所不爭執，堪信為真實。
四、按「因故意或過失，不法侵害他人之權利者，負損害賠償責
    任。故意以背於善良風俗之方法，加損害於他人者亦同。違
    反保護他人之法律，致生損害於他人者，負賠償責任。但能
    證明其行為無過失者，不在此限。」「數人共同不法侵害他
    人之權利者，連帶負損害賠償責任﹔不能知其中孰為加害人
    者，亦同。造意人及幫助人，視為共同行為人。」「不法侵
    害他人致死者，對於支出醫療及增加生活上需要之費用或殯
    葬費之人，亦應負損害賠償責任。被害人對於第三人負有法
    定扶養義務者，加害人對於該第三人亦應負損害賠償責任。
    」「不法侵害他人致死者，被害人之父、母、子、女及配偶
    ，雖非財產上之損害，亦得請求賠償相當之金額」，民法第
    184條、第185條、第192條第1、2項、第194條第1項分別定
    有明文。
五、次按當事人於言詞辯論時為訴訟標的之認諾者，應本於其認
    諾為當事人敗訴之判決，民事訴訟法第384條規定甚明。本
    件原告請求被告等四人連帶給付殯葬費11萬5,200元、扶養
    費112萬4,027元、精神慰撫金300萬元，業經被告等四人當
    庭認諾，依前述規定，應本於其四人認諾為被告敗訴之判決
    。
六、末按給付有確定期限者，債務人自期限屆滿時起，負遲延責
    任。給付無確定期限者，債務人於債權人得請求給付時，經
    其催告而未為給付，自受催告時起，負遲延責任。其經債權
    人起訴而送達訴狀，或依督促程式送達支付命令，或為其他
    相類之行為者，與催告有同一之效力。民法第229條第1項及
    第2項定有明文。又遲延之債務，以支付金錢為標的者，債
    權人得請求依法定利率計算之遲延利息。但約定利率較高者
    ，仍從其約定利率。應付利息之債務，其利率未經約定，亦
    無法律可據者，週年利率為5%。民法第233條第1項及第203
    條亦有明文。本件原告對被告之損害賠償債權，核屬無確定
    期限之給付，原告依法請求自起訴狀送達翌日即98年4月28
    日起至被告清償日止之遲延利息，亦屬有據。
七、綜上所述，原告依據侵權行為之法律關係，請求被告連帶給
    付423萬9,227元，及均自98年4月28日起至清償日止，按年
    利率5%計算之利息，為有理由，應予准許。又依民事訴訟法
    第389條第1項第1款規定，本於被告認諾所為之判決，應依
    職權宣告假執行，爰依職權宣告假執行。
八、本件原告提起刑事附帶民事訴訟，而由本院刑事庭依刑事訴
    訟法第504條第1項規定，裁定移送前來，依同條第2項規定
    免繳納裁判費，且於本院審理期間，亦未滋生其他訴訟必要
    費用，並無訴訟費用負擔問題，附予敘明。
九、據上論結，原告之訴為有理由，依民事訴訟法第85條第2項
    、第389條第1項第1款，判決如主文。
中    華    民    國    98    年    7     月    28    日
                  民事第四庭    法  官  陳文燦
正本係照原本作成。
如對本判決上訴，須於判決送達後20日內向本院提出上訴狀。
中    華    民    國    98    年    7     月    28    日
                                書記官  林玉門


司法院資訊處製作；財團法人民間司法改革基金會備份。
